臺灣臺中地方法院刑事判決　　　　　　　　　　　　九十一年度易字第二一二一號
　　公　訴　人　臺灣臺中地方法院檢察署檢察官
　　被　　　告　甲○○
右列被告因詐欺案件，經檢察官提起公訴（九十年度偵字第一八二四三號、九十一年
度偵字第四二二九號），本院判決如左：
    主  文
甲○○幫助連續意圖為自己不法之所有，以詐術使人將本人之物交付，累犯，處有期
徒刑陸月，如易科罰金，以佰元折算壹日。
    事  實
一、甲○○前於民國（下同）八十五年間因公共危險案件，經本院於八十六年一月三
    十一日判處有期徒刑二月確定，於八十六年四月二日易科罰金執行完畢（另於八
    十九年間因贓物案件，經本院判處有期徒刑三月確定，於九十一年四月四日執行
    完畢，此部分於本案未構成累犯），猶不知悔改，明知不詳姓名之成年人（以下
    稱某甲）欲借用其郵局帳戶，將可能藉該帳戶遂行財產上犯罪之目的，竟仍基於
    幫助詐欺取財之犯意，於九十年五月二日之前某日，將其所有之台中北屯郵局0
    000000000000號帳戶（於八十六年四月九日開戶，於八十九年十二
    月十八日及九十年四月九日分別辦理存簿儲金掛失補副）之存摺、印章及金融卡
    ，交予某甲使用，而以此方式幫助某甲詐騙財物，而某甲果於九十年五月初某日
    ，在夾報之大新營商業快訊及中國時報之分類廣告欄上刊登「寶島個人工商信用
    貸款，歡迎查詢、政府立案、合法經營、免押免保、免手續費、當日放款、不預
    收任何費用、專辦極難件」之廣告，留下聯絡電話0000000000、00
    00000000號，使閱覽該則廣告之不特定人信以為真而陷於錯誤，俟有人
    電詢申請貸款事宜時，即要求需先將保險費、手續費等匯入甲○○所有之上開帳
    戶內，待領得手費後，並藉詞推託避不貸予款項，以此方式向不特定人連續詐騙
    金錢。適於九十年五月二日、五月七日，乙○○、丙○○分別見報後，因需款孔
    急，乃依報載電話聯絡，再分別依指示將貸款保險費、手續費新台幣（下同）五
    萬五千二百元、三萬二千四百元匯入甲○○之上開帳戶內，然繳款後均不見核發
    所貸款項，乃覺有異始報警處理。嗣於九十年九月二十八日下午四時三十分許，
    甲○○再度前往臺中市北屯區○○○路「北屯郵局」辦理上開帳戶掛失補發存摺
    事宜時，為警循線在該郵局內二十八號櫃臺窗口前當場查獲。
二、案經乙○○訴由臺中市警察局第五分局報請臺灣臺中地方法院檢察署檢察官偵查
    ，及丙○○訴由桃園縣警察局楊梅分局報請臺灣桃園地方法院檢察署檢察官呈請
    臺灣高等法院檢察署檢察長令轉臺灣臺中地方法院檢察署檢察官偵查起訴。
    理  由
一、訊據被告甲○○固坦承上開郵局帳戶原係其所申請使用之事實，然矢口否認涉有
    何犯行，辯稱：伊所有之上開帳戶是於九十年九月間，在南投縣法治村丟掉的，
    因為那時伊去工作需要帳戶，所以回家拿才發現丟掉了，故又重新到原單位申請
    帳戶，他們說有問題，就把伊全部都扣留，伊並未從事過寶島個人工商信用貸款
    ，亦未曾將帳戶借別人使用云云。惟查，右揭犯罪事實，業據告訴人乙○○、丙○○於警訊時指訴綦詳，並有廣告單、郵政國內匯款執據各二紙、被告所有上開
    郵局帳戶之儲金儲戶申請變更帳戶申請書三紙、郵政存簿儲金立帳申請書一紙，
    及郵政儲金匯業局九十一年九月十一日管九一字第五０六０二七二四四號函示可
    參，且觀諸卷附上開郵政儲金匯業局函所附之被告帳戶之存提詳情表，確有被害
    人乙○○、丙○○於上開時間匯入之款項，足見告訴人等所供上開情節非虛。另
    存摺帳戶乃個人重要財物，一般人皆知應謹慎保管，以免為人冒用損及自身權益
    ，招惹麻煩，被告對於此等重要之物究係何時遺失，先後於警訊及偵審時供詞不
    一（警訊中稱是九十年八月中旬，偵審中稱是九月間），且其亦自承，遺失後並
    未報案，則該存摺、金融卡等是否確實遺失，已有可疑，再告訴人乙○○、丙○○係九十年五月間即將款項匯入被告上開帳戶中，被告竟稱上開帳戶係九十年八
    月或九月間始遺失，就時間之邏輯言，顯有矛盾，況當時該帳戶仍在被告持有保
    管中，焉有告訴人乙○○、丙○○先後將款項匯入而被告完全不知之理？被告於
    本院審理時經質以：你的薪水有固定存入帳戶嗎？被告答：有的，從九十年七月
    起就一直薪水匯入帳戶內。再質以：九十年四月九日你重新開戶後你的帳戶有無
    存入薪水？我有存入帳戶，九十年六月時又有去領一次因為要買機車付分期款，
    九十年六月的時候帳戶還沒有遺失等語，更可見於九十年六月之間，上開帳戶資
    料仍在其持有中而未有遺失情事（被告嗣後發覺供詞矛盾，復又改稱：應該是從
    九十年四月九日聲請以後就沒有存錢進去云云）（參九十一年十一月廿五日審理
    筆錄），則該帳戶既在其持有中，遭何人使用其焉會不知？又上開被害人所匯入
    之二筆款項及其後帳戶內之多筆款項，均被以自動提款機存簿轉存簿提款（代號
    Ａ４０１）或直接自提款機提款（代號Ａ５０１）方式提領，若被告未提供帳戶
    及金融卡予人使用，該人又如何知悉其提款密碼？另查，被告曾於九十年四月九
    日辦理上開存簿儲金之掛失補副，有郵政儲金匯業局九十一年九月十一日管九一
    字第五０六０二七二四四號函示可參，而其自承於九十年八、九月間始發現存簿
    不見，顯然上開帳戶於九十年四月九日至九十年八、九月間應均在其持有之中，
    惟上開帳戶於九十年五月間幾乎每日均有數萬元之款項存入，有前開郵政儲金匯
    業局函示及所附存提詳情表一份附卷可稽，而被告自承，其當時工作及收入並不
    穩定，則上開帳戶會多出如此多之款項，被告焉會不知？而郵局儲金帳戶可供款
    項之存匯、提領，一般人均可輕易申請開設，並無任何資格條件之限制，苟非為
    供不法使用，匿飾真實身分，自得以自己名義申請，何須向他人借用郵局帳戶？
    被告為成年人，對此通常生活經驗常識，豈有不知之理，惟竟將郵局儲金帳戶資
    料提供予某甲使用，顯見被告容任某甲使用其帳戶以遂行詐騙他人財物之犯行，
    而不違背其本意，是以被告所辯顯屬卸責之詞，無足採信。本件事證明確，被告
    犯行應堪認定。
二、上開某甲以假貸款真詐財之方式向他人詐騙財物，核其所為，係犯刑法第三百三
    十九條第一項之詐欺取財罪，其先後多次犯行，時間密接，所犯構成要件相同，
    顯係基於概括犯意為之，為連續犯。而被告基於幫助之犯意，提供其郵局帳戶幫
    助某甲連續向他人詐騙財物，核其所為，係犯刑法第三十條第一項、第三百三十
    九條第一項之幫助連續詐欺取財罪。公訴意旨以被告係與某甲間有犯意聯絡及行
    為分擔之關係，而認被告為共同正犯，惟某甲用以詐騙所用之電話000000
    0000、0000000000號，並非是被告所申請使用，有中華電信用戶
    基本料料查詢表及東信電訊調閱基本資料及通話記錄費用收執簽回單各一件附卷
    可參，而依上開證據，僅可謂被告係將郵局帳戶借予某甲使用，而此並非是詐欺
    罪之構成要件行為，復無證據足認被告有何正犯意思或與某甲間有何犯意聯絡，
    尚無法認定其為共同正犯，附此敘明。另被告前於八十五年間因公共危險案件，
    經本院於八十六年一月三十一日判處有期徒刑二月確定，於八十六年四月二日易
    科罰金執行完畢，此有臺灣臺中地方法院檢察署刑案資料查註紀錄表及臺灣高等
    法院被告全國前案紀錄表各一份在卷可按，其受有期徒執行完畢後五年以內再犯
    本件有期徒刑以上之罪，為累犯，應依刑法第四十七條之規定加重其刑。又依刑
    法第三十條第二項規定：「從犯之處罰，得按正犯之刑減輕之」，爰依上開規定
    ，減輕其刑，並先加後減。爰審酌本件被告提供帳戶予不法份子使用，非惟幫助
    詐騙者遂行詐財目的，同時使詐欺者得以隱匿其真實身分，減少遭查獲之風險，
    愈使其肆無忌憚，加深犯罪之猖獗，及嗣後未能坦承犯行等一切情狀，爰量處如
    主文所示之刑，並諭知易科罰金之折算標準，以資儆懲。
據上論斷，應依刑事訴訟法第二百九十九條第一項前段，刑法第三十條第一項、第五
十六條、第三百三十九條第一項、第四十七條、第三十條第二項、第四十一條第一項
前段，罰金罰鍰提高標準條例第一條前段、第二條，判決如主文。
中      華      民      國    九十一    年      十一    月    二十九    日
                                  臺灣臺中地方法院刑事第一庭
                                      法  官  郭  瑞  祥
右正本證明與原本無異。
如不服本判決，應於判決送達後十日內向本院提出上訴狀，上訴於臺灣高等法院臺中
分院( 須附繕本 )。
                                          書記官
中    華    民    國      九十一      年       十二      月     三    日
附錄本案所犯法條全文：
刑法第三百三十九條第一項
(普通詐欺罪)
意圖為自己或第三人不法之所有，以詐術使人將本人或第三人之物交付者，處五年以
下有期徒刑、拘役或科或併科一千元以下罰金。
